臺灣高等法院高雄分院刑事判決　　　　 96年度上易字第754號
上　訴　人　臺灣高雄地方法院檢察署檢察官
被　　　告　甲○○
上列上訴人因被告違反毒品危害防制條例案件，不服臺灣高雄地
方法院96年度易字第1967號中華民國96年6 月29日第一審判決（
起訴案號：臺灣高雄地方法院檢察署96年度毒偵緝字第226 號）
，提起上訴，本院判決如下：
    主  文
原判決撤銷。
甲○○施用第二級毒品，累犯，處有期徒刑陸月，如易科罰金，
以新台幣壹仟元折算壹日，減為有期徒刑月，如易科罰金，以
新台幣壹仟元折算壹日。
    事  實
一、甲○○前於民國90年間因施用毒品案件，經台灣高雄地方法
    院90年度旗簡字第45號判決處有期徒刑5 月確定，甫於92年
    7 月11日執行完畢。另因施用毒品案件，經台灣高雄地方法
    院以91年度毒聲字第3082號裁定送觀察勒戒，於91年7 月10
    日因無繼續施用傾向出所。詎仍不知悔改，甲○○明知安非
    他命為毒品危害防制條例第2 條第2 項第2 款明定之第二級
    毒品，不得施用或持有，復基於施用第二級毒品之犯意，於
    96年1 月2 日23時許，在高雄縣旗山鎮之某PUB 內，以將安
    非他命置入玻璃球內、以火燒烤之方式，施用第二級毒品安
    非他命1 次。嗣因甲○○應依法定期採尿檢驗之受保護管束
    人，故於同月9 日前往指定地點採尿送驗，檢驗結果則呈安
    非他命陽性反應，而悉上情。
二、案經台灣高雄地方法院檢察署檢察官自動簽分偵查起訴。
     理  由
一、訊據被告甲○○坦承上開施用第二級毒品甲基安非他命之犯
    行，且其上開所採取之尿液，經送請台灣檢驗科技股份有限
    公司檢驗結果，呈安非他命陽性反應，此有該公司96年1 月
    23日編號KＺ000000000000號濫用藥物尿液檢驗報告、姓名對
    照表附卷可查（見偵卷第2 、3 頁），足認被告之自白與事
    實相符，本件事證明確，被告施用第二級毒品安非他命之事
    實，堪以認定。被告曾因施用毒品案件，經本院91年度毒聲
    字第3082號裁定送觀察勒戒，於91年7 月10日因無繼續施用
    傾向出所，其於觀察勒戒滿後5 年內再犯本案施用毒品罪，
    應依法論科。
二、核被告甲○○所為，係犯毒品危害防制條例第10條第2 項之
    施用第二級毒品罪。被告為供施用而持有第二級毒品安非他
    命，其於施用前後持有安非他命之低度行為，應為施用之高
    度行為所吸收，不另論罪。又被告前於90年間因施用毒品案
    件，經原審法院90年度旗簡字第45號判決處有期徒刑5 月確
    定，甫於92年7 月11日執行完畢之事實，有臺灣高等法院被
    告前案紀錄表附卷可查，其於有期徒刑執行完畢後5 年以內
    ，故意再犯本件有期徒刑以上之罪，為累犯，應依刑法第47
    條第1 項之規定，加重其刑。
三、原審為論罪科刑判決固非無見，惟原判決未及適用中華民國
    96年罪犯減刑條例之規定予減刑，自有未洽，檢察官以被告
    另於96年5 月18日亦犯施用第二級毒品罪，與本件上開犯行
    係集合犯之實質上一罪關係，請求併案審理為由提上訴，雖
    無足取，但但原判決既有可議自應由本院將原判決予撤銷改
    判。爰審酌被告前因施用毒品之犯行，經歷觀察勒戒，仍無
    法戒除施用毒品之惡習，猶再度施用毒品，無視於毒品對於
    自身健康之嚴重傷害及國家對於杜絕毒品犯罪之禁令，惟因
    施用毒品本身係屬自戕行為，對於社會所產生之潛在危害性
    尚屬輕微，且被告犯罪後業經坦承施用犯行，犯後態度尚可
    等一切情狀，量處如主文第2 項所示之刑，復斟酌被告之犯
    罪情節等情狀，諭知以新臺幣1 千元折算1 日之易科罰金折
    算標準。又被告犯罪時間在中華民國96年4 月24日以前，合
    於中華民國96年罪犯減刑條例第2 條第1 項第3 款之減刑條
    件，爰依法予減刑為有期徒刑3 月，並依中華民國96年罪犯
    減刑條例第9 條、刑法第41條第1 項前段規定，諭知易科罰
    金折算標準。
四、檢察官上訴意旨係以：被告甲○○另於96年5 月18日20時許
    ，在其高雄縣杉林鄉○○路174 號住處施用第二級毒品甲基
    安非他命1 次，認與起訴之前開有罪事實具集合犯之實質一
    罪關係，請求併案審判等語。
五、（一）按刑法第56條連續犯之規定，業於94年1 月7 日修正
    公布刪除，並於95年7 月1 日施行。且按刑法連續關係的形
    成結構，本質上即為各自都得以獨立的犯罪，亦即是數罪的
    性質，更精準的說，是數個原本都應獨立評價的行為，所形
    成的行為事實，各行為事實本應各自獨立評價，惟因其所具
    備的一致性條件，不論是主觀的一致性犯意，或是客觀上反
    覆實現的行為一致性，故而作適用政策上之思考，而以單一
    評價的模式來處理。今廢除刑法第56條連續犯之規定，在法
    制的意義上，係將單一評價的關係加以關閉，回歸到數罪的
    處理結構，「評價對象」之「數個可獨立數次地充足犯罪構
    成要件的複數行為」，並不會因法律變更而質變地轉化成為
    集合犯概念的單一行為。亦即法律規範評價機制之變更，廢
    除法律規範前，連續犯之「數個可獨立數次地充足犯罪構成
    要件的複數行為」本質並不因法律規範變更而質變，更明確
    而言，廢除法律規範前之行為事實，本即可獨立數次地充足
    犯罪構成要件之複數行為，在廢除法律規範後，仍然是可獨
    立數次地充足犯罪構成要件之複數行為，不會因法律變更（
    連續規定廢除，單一行為評價機制關閉）而跟著質變為單一
    行為，故連續犯廢除後，連續犯之「法律規範基礎」已不存
    在，複數行為即應回歸數罪併罰之法律評價機制（參照最高
    法院96年度第8 次刑事庭會議紀錄）。
   （二）再者，刑法上之集合犯係指立法者在系爭構成要件所
     描述、預設之該當行為，本身就具有職業性、營業性或收
     集性之不斷反覆實施的特性，所以，反覆實施行為被總括
     地當成或擬制成為一個構成要件行為。惟就「施用毒品」
     之施用行為而言，立法者於制定刑罰法律之初，並未認知
     該種行為類型之「反覆性」或「成癮性」，亦無意藉由法
     律中客觀構成要件之行為要素，涵括上開具有反覆實施特
     性之數個犯罪行為，亦即，施用毒品犯罪，或有可能為零
     星偶一之施用，或有可能常常施用，就「施用」毒品毒品
     之行為本身之法條文義而言，本來即未將「反覆性」或「
     成癮性」之概念加諸於「施用」之文字內涵內。質言之，
     純粹就法條作中立性而不預設立場之審認，毒品「施用行
     為」之概念並未有所謂「反覆實施」之特徵在內，既然沒
     有「反覆實施」之特徵在內，即不得用法條文義以外之「
     個案行為人有反覆施用之事實」作為解釋法條規定之依據。
六、綜上，檢察官上訴意旨請求併案之犯罪事實，因修正後之刑
    法已刪除連續犯之規定，參之前揭說明，法律單一評價機制
    關閉，可獨立數次地充足犯罪構成要件之複數行為，自應回
    歸數罪併罰之法律評價機制予以論罪科刑。不得與其約4 個
    月前另施用第二級毒品犯行，成立集合犯之關係。檢察官上
    訴意旨請求併案審理，尚無足取，此部分應退由檢察官另行
    偵查起訴。
據上論結，應依刑事訴訟法第369 條第1項前段、第364 條、第
299 條第1 項前段，毒品危害防制條例第10條第2 項，刑法第11
條前段、第47條第1 項、第41條第1 項前段，中華民國96年罪犯
減刑條例第2條第1項第3款、第7條、第9條，判決如主文。
本案經檢察官張其主到庭執行職務。
中　　華　　民　　國　　96　　年　　9 　　月　　6　　日
                  刑事第一庭    審判長法  官  郭雅美
                                      法  官  張意聰
                                      法  官  莊崑山
以上正本證明與原本無異。
本判決不得上訴。
中　　華　　民　　國　　96　　年　　9 　　月　　6　　日
　　　　　　　　　　　　　　　　　　　書記官  邱麗莉
附錄本件判決論罪科刑法條：
毒品危害防制條例第10條第2項
施用第二級毒品者，處3 年以下有期徒刑。
